【裁判字號】    98,簡上,732
【裁判日期】    981109
【裁判案由】    詐欺
【裁判全文】
臺灣板橋地方法院刑事判決             98年度簡上字第732號
上  訴  人
即  被  告  乙○○
上列上訴人因詐欺案件，不服本院98年度簡字第2214號中華民國
98年4 月29日第一審判決（聲請案號：98年度偵字第1836號），
提起上訴，以及檢察官另案移送併案審理（臺灣板橋地方法院檢
察署98年度偵字第21156 號），本院管轄之第二審合議庭判決如
下：
    主  文
原判決撤銷。
乙○○幫助犯詐欺取財罪，處有期徒刑月，如易科罰金以新臺
幣壹仟元折算壹日。
    事  實
一、乙○○可預見一般人無故不自行申辦金融機構帳戶使用，反
    價購或以其他方式取得他人申辦之金融機構帳戶使用，可能
    為遂行詐欺取財之不法所有意圖，竟仍不違背其意，而基於
    幫助詐欺取財之不確定故意，於民國97年11月1 日，在臺北
    縣某處，將其前在臺北縣土城市○○路「臺灣中小企業銀行
    土城分行」（下簡稱「臺灣中小企銀土城分行」）開立之帳
    號00000000000 號、臺北縣板橋市○○路「彰化商業銀行板
    橋分行」（下簡稱「彰化銀行板橋分行」）開立之帳號0000
    0000000000號（併辦意旨書誤載為「0000000000000 號」）
    等帳戶之金融卡及密碼，同時交付不詳之人，提供予詐欺集
    團供作詐騙他人匯款之人頭帳戶使用。嗣即有(一)甲○○於97
    年11月2 日下午3 時40分許，在其臺北市住處，遭不詳之詐
    欺集團成員分別冒稱係東森購物台、國泰世華銀行等人員，
    打電話向其詐騙稱因其前於東森購物台購物時誤簽分期付款
    單，請其依國泰世華銀行人員指示，至公營銀行自動櫃員機
    ，操作取消分期付款手續，其因而陷於錯誤，於同日下午4
    時46分許，至臺北市○○○路○ 段之彰化銀行自動櫃員機，
    將新臺幣（下同）8000元，存入乙○○上開彰化銀行板橋分
    行帳戶內，旋遭該詐欺集團成員提領一空；(二)丙○○於97年
    11月2 日下午4 時許，在其臺南縣新市鄉住處，遭不詳之詐
    欺集團成員自稱林姓之男子打電話向其冒稱係東森購物台人
    員，並向其詐騙稱其前於網路購物時，誤將付款設定為分期
    扣款，請其至銀行自動櫃員機依指示操作更改設定，其因而
    陷於錯誤，於同日下午4 時30分許，至其住處鄰近郵局自動
    櫃員機操作，因而遭轉帳匯款2 萬9989元，至乙○○上開臺
    灣中小企銀土城分行帳戶內，旋遭該詐欺集團成員提領一空
    。嗣經其等察覺有異，向東森購物台查證後，始知受騙報警
    處理，經警循線調查，因而查悉上情。
二、案經臺北縣政府警察局土城分局報請臺灣板橋地方法院檢察
    署檢察官偵查後聲請簡易判決處刑、暨臺北市政府警察局中
    山分局移送臺灣臺北地方法院檢察署檢察官呈請臺灣高等法
    院檢察署檢察長核轉臺灣板橋地方法院檢察署檢察官偵查後
    移送併案審理。
    理  由
一、訊據被告乙○○矢口否認有上揭幫助詐欺之犯行，辯稱：伊
    本件上開二銀行帳戶之金融卡，係於（97年11月3 日）禮拜
    一時發現被偷不見，伊本來係於（97年10月31日）禮拜五，
    打算要去上開二銀行將上開二帳戶辦結清，所以將該二帳戶
    之存摺、金融卡、印章都放在伊機車底座裡面，機車底座有
    蓋下鎖住，但後來因時間來不及而未去，之後伊到禮拜一中
    午去翻開機車座椅，就發現該二帳戶金融卡不見了，但存摺
    、印章都還在，機車底座的鎖也還是好的未損壞，當天伊即
    打電話去銀行辦理金融卡掛失，但未報警備案，伊並無提供
    上開二銀行帳戶供詐欺集團作為詐騙被害人匯款之人頭帳戶
    使用云云。然查：
    (一)被告所有上開二銀行帳戶，於上揭時地，幫助供作詐欺集
      團詐騙被害人甲○○、丙○○匯款使用之人頭帳戶等犯罪
      事實，亦據被害人甲○○、丙○○等分別於警詢中指證明
      確（見臺灣臺北地方法院檢察署98年度偵字第8481號偵查
      卷11至13頁、臺灣板橋地方法院檢察署98年度偵字第1836
      號偵查卷8 至9 頁，上開被害人等於警詢之陳述，被告於
      本院審理時均未爭執其證據能力，依刑事訴訟法第159 條
      之5 規定，均得為證據），並有其上開臺灣中小企銀土城
      分行、彰化銀行板橋分行等帳戶之開戶基本資料、交易明
      細資料、被害人甲○○、丙○○被騙匯款之自動櫃員機交
      易明細單、報案之警局受理各類案件紀錄表、反詐騙諮詢
      專線記錄表、報案三聯單、受理詐騙帳戶通報警示簡便格
      式表、詐騙集團成員提領詐騙款項之銀行自動櫃員機監視
      器錄影翻拍照片等可資佐證。
    (二)被告雖辯稱上開意旨云云，然依被告上開所述，其一起放
      置在其機車底座內之上開二銀行帳戶存摺、印章、金融卡
      等物，遭竊卻僅失竊金融卡一物，且其機車底座已上鎖，
      失竊後機車底座之鎖竟未損壞，衡其所辯情節，顯與一般
      失竊之常情有違，且不合乎常理，是其上開所述失竊情節
      是否屬實已非無疑。其次，稽之被告於警詢時原係稱：伊
      上開銀行金融卡係於97年11月2 日發現不見，同日中午即
      打電話向銀行掛失，伊該金融卡之密碼原係與金融卡放在
      一起云云（見上開98年度偵字第1836號偵查卷4 頁），其
      後於偵查中則稱：伊係於97年11月1 日發現金融卡遺失，
      伊有打電話到銀行掛失，伊係將密碼寫在紙條夾在存摺中
      云云（見上開98年度偵字第1836號偵查卷30頁），而其於
      併案偵查中則稱：伊上開二銀行金融卡係於97年10月底，
      放在機車置物箱內，被撬開偷走，伊該金融卡密碼都寫在
      紙上，塞在存摺塑膠封套內，伊一發現被偷就馬上打電話
      通知銀行掛失云云（見上開98年度偵字第8481號偵查卷12
      1 頁），可見其上開所述發現本件二銀行金融卡失竊時間
      ，不僅前後不一，亦與上開所辯不合，而其上開所述密碼
      放置位置前後亦有不一，亦見被告上開所辯金融卡失竊情
      節云云顯堪質疑。再徵諸依被告所述其本件上開二銀行帳
      戶於其失竊前已長久未曾使用，卻在其所辯稱失竊後掛失
      前之短短1 至2 日間，旋有上開被害人等款項匯入並遭人
      提領一空，其時間之相近巧合，於常情顯然有違，且被告
      於其上開二銀行金融卡失竊後，亦僅掛失而未報警處理，
      亦有可疑，況被告所述失竊之情果真屬實，拾獲之詐欺集
      團豈有甘冒掛失不能提款之風險，加以利用。是綜上所述
      ，足見被告上開所辯，應係卸責之詞，不足採信，堪認本
      件上開二銀行帳戶金融卡，應係被告提供予詐欺集團供作
      詐騙被害人匯款之人頭帳戶使用無訛。
    綜上所述諸情，參互印證，本件事證已臻明確，被告上揭犯
    行洵堪認定，應予依法論科。
二、核本件被告上開所為，係犯刑法第30條、刑法第339 條第1
    項之幫助詐欺取財罪。又其一幫助行為，幫助他人對被害人
    甲○○、丙○○等犯數詐欺取財罪，為想像競合犯，應從一
    重處斷。至原聲請意旨就被告所犯上開移送併案審理之被害
    人甲○○部分，雖未敘及，惟此部分與被告所犯原聲請書所
    載上開有罪之被害人丙○○部分，有上述想像競合犯之裁判
    上一罪關係，應為原聲請意旨之起訴效力所及，本院自得併
    予審究。再被告係幫助他人犯罪，爰依刑法第30條第2 項規
    定按正犯之刑減輕之。
三、原審以聲請書所指被告幫助詐欺集團詐騙被害人丙○○犯行
    明確，依法論罪科刑，固非無見。惟查，依上所述，被告上
    開同一幫助行為，復犯有上開幫助詐欺集團詐騙被害人甲○○部分之想像競合犯裁判上一罪之犯罪事實，此有移送併案
    審理之臺灣板橋地方法院檢察署98年度偵字第21156 號、臺
    灣臺北地方法院檢察署98年度偵字第8481號等偵查卷可按，
    原審就此併案部分，未及併予審究裁判。本件被告雖執上開
    辯詞云云，據以提起上訴，然依上述理由，被告上開所辯均
    不足採，其據以執為上訴，應顯無理由，惟原審判決既有上
    開可議之處，仍應由本院將原審判決撤銷，另為適當之判決
    。爰審酌被告提供帳戶予詐欺集團使用，所為已影響社會正
    常交易安全，增加被害人尋求救濟之困難，並使犯罪之追查
    趨於複雜，兼衡諸其素行、犯罪之動機、目的、手段、生活
    狀況、智識程度、所獲不法利益及犯罪後之態度等一切犯罪
    情狀，量處如主文所示之刑，併諭知易科罰金之折算標準。
據上論斷，應依刑事訴訟法第455 條之1 第1 項、第3 項、第36
9 條第1 項前段、第364 條、第299 條第1 項前段，刑法第30條
、第339 條第1 項、第55條、第41條第1 項前段，刑法施行法第
1 條之1 第1 項、第2 項前段，判決如主文。
本案經檢察官李超偉到庭執行職務
中    華    民    國    98    年    11    月    9     日
                刑事第二庭  審判長法  官  李  釱  任
                                  法  官  黃  苙  荌
                                  法  官  彭  全  曄
以上正本證明與原本無異
本件不得上訴
                                  書記官  謝  雪  紅
中    華    民    國    98    年    11    月    11    日
附錄本案論罪科刑法條全文：
中華民國刑法第339條
意圖為自己或第三人不法之所有，以詐術使人將本人或第三人之
物交付者，處5年以下有期徒刑、拘役或科或併科1千元以下罰金
。
以前項方法得財產上不法之利益或使第三人得之者，亦同。
前二項之未遂犯罰之。


司法院資訊處製作；財團法人民間司法改革基金會備份。
